臺灣臺南地方法院刑事判決　　　　　　　　　　　　　九十年度訴字第一五三號
　　公　訴　人　臺灣臺南地方法院檢察署檢察官
　　被　　　告　甲○○
　　指定辯護人　本院公設辯護人　丙○○
　　被　　　告　己○○
　　　　　　　　乙○○
　　共　　　同
　　選任辯護人　黃溫信
　　　　　　　　黃紹文
　　　　　　　　徐美玉
右列被告因偽造貨幣案件，經檢察官提起公訴（九十年度偵字第一三二五七號），本
院判決如左：
    主  文
己○○、甲○○、乙○○共同意圖供行使之用，而偽造幣券，己○○，累犯，處有期
徒刑捌年；甲○○，累犯，有期徒刑柒年陸月；乙○○，處有期徒刑柒年。
扣案新臺幣一千元偽鈔成品伍拾張、新臺幣一千元偽鈔半成品伍拾捌張、新臺幣一千
元真鈔板模陸張、新臺幣伍拾元真鈔板模拾參張、蔣中正肖像浮水印章壹枚、偽鈔鑑
定器壹個、偽鈔壓模機壹台、硬質膠合劑壹罐、真假鈔票叢書壹本及偽鈔鐵版模貳片
、印製偽鈔用紙貳箱均沒收。
    事  實
一、己○○曾因妨害自由罪，經最高法院判處有期徒刑七月確定，於民國八十七年五
    月十八日執行完畢；甲○○曾因搶奪罪，經最高法院判處有期徒刑二年確定，於
    九十年三月二日縮刑期滿執行完畢。其二人猶不知悔悟，竟與乙○○（己○○之
    女友）共同基於意圖供行使之用而偽造通用紙幣之犯意聯絡，於九十年十一月十
    五日之前幾日起，由己○○與乙○○二人提供渠等在臺南縣永康市○○街一巷四
    十七號十樓之二住處，以板模印製面額一千元、五十元之新臺幣（下同）紙鈔，
    而偽造我國通用紙幣，共偽造完成一千元新臺幣紙鈔五十餘張（扣案五十張暨偽
    造過程中甲○○等曾攜出數張兌現使用）。嗣於同年十一月十五日，在上址為警
    查獲，當場扣得一千元偽鈔成品五十張及半成品五十八張（印刷完成尚未剪裁及
    黏貼）、一千元真鈔板模六張、五十元真鈔板模十三張、蔣中正肖像浮水印章一
    枚、偽鈔鑑定器一個、偽鈔壓模機一台、硬質膠合劑一罐、真假鈔票叢書一本及
    偽鈔鐵版模二片、印製偽鈔用紙二箱。
二、案經嘉義縣警察局移送臺灣臺南地方法院檢察署檢察官偵查起訴。
    理  由
一、訊據被告甲○○、己○○、乙○○均矢口否認右揭偽造通用紙幣之犯行，被告甲○○辯稱：扣案偽造紙幣之器具及成品、半成品等物品不是伊的，這些物品從己○○、乙○○共同居住的房間所搜出來，扣案物品應是己○○的，伊沒有偽造新
    臺幣紙鈔云云；被告己○○辯稱：伊與甲○○是國小同學，伊將住處其中一間客
    房租給甲○○，其案發前一日（即九十年十一月十四日）將嗣為警扣案之新臺幣
    偽鈔之器具及成品、半成品等物品攜來向伊住處。又扣案物品中硬質膠合劑、真
    假鈔票叢書、偽鈔鑑定器是伊的，其餘物品是甲○○的，硬質膠合劑是伊用來黏
    廚房塑膠管的，真假鈔票叢書、偽鈔鑑定器是伊做藝品生意時辨識偽鈔使用的，
    伊並未偽造新臺幣紙鈔云云；被告乙○○則辯稱：伊與己○○係男女朋友關係，
    並未與己○○同住在臺南縣永康市○○街一巷四十七號十樓之二房屋，伊晚上均
    會回家住，扣案物品是甲○○所有，伊並未參與偽造新臺幣紙鈔云云。惟查，據
    被告乙○○於警訊中供稱：「（問：除了一千元真鈔板模六張及五十元真鈔板模
    十三張在妳和己○○的房間內查獲，其餘在何處查獲？）答：一千元真鈔板模及
    五十元真鈔板模是在我們的房間查獲沒錯，另外偽鈔半成品、成品是甲○○從樓
    上丟到樓下面，被在樓下監視的警方查獲，其餘都是在我們的客廳查獲。（問：
    甲○○是何時將該批物品放在你們住處？在你們住處做偽多久？）答：甲○○在
    我們住處大約住了二個多月，剛開始成品偽鈔有拿幾張給我們看過，最近都是半
    成品，但是昨天九十一年十一月十五日下午，我回住處時就看到那一臺壓模（合
    ）機放在客聽裡面，就看到甲○○做了很多一千元偽鈔半成品。（問：警方搜索
    時妳與己○○在場，甲○○人在那裡？）答：我和己○○在場，甲○○是聽到門
    外有聲音，就把偽鈔成品及半成品包好丟到外面，人就跑了。」（見卷附嘉義縣
    警察局九十年十一月十六日偵訊筆錄，警卷第四頁）。其於檢察官偵訊時亦供稱
    ：警方在己○○的房間內搜到新臺幣一千元真鈔板模六張、五十元真鈔板模三（
    應係十三）張。在九十年十一月十四日之前，甲○○曾拿二、三張偽鈔成品給伊
    等看，半成品則是當日下午才看過。當日晚上看過甲○○使用壓模，並且有一些
    半成品（見卷附臺灣臺南地方法院檢察署九十年十一月十六日偵訊筆錄，偵卷第
    九、十頁）；一千元的偽鈔成品、半成品被甲○○從客廳旁的陽臺丟下去，被警
    察撿到，一千元真鈔板模和五十元真鈔板模在伊房間裡找到，蔣中正浮水印在花
    瓶中，客廳電視櫃下抽屜中有真假鈔辨識器，真假鈔叢書在客廳找到的，偽鈔鐵
    板模在綠色機械旁找到。機器（壓模臺）是案發當天才看到，真假鈔叢書是在之
    前幾天，甲○○拿進來的。臺南縣永康市○○街一巷四十七號十樓之二這個房子
    是己○○以二百八十萬元左右買的，現在還在繳貸款，不夠時，伊就幫忙繳房貸
    等語（見卷附臺灣臺南地方法院檢察署九十年十二月四日偵訊筆錄，偵卷第四四
    、四五頁）。被告乙○○於本院訊問時亦供稱：伊於九十年十一月十五日曾看到
    甲○○在伊住處做偽鈔等語（見本院九十年度聲羈字第三七二號卷附九十年十一
    月十六日訊問筆錄）。又被告己○○於檢察官偵查中供稱：甲○○於九十年十一
    月十四日之前，曾拿二張偽鈔給伊看等語（見卷附臺灣臺南地方法院檢察署九十
    年十一月十六日偵訊筆錄，偵卷第八頁）。另被告甲○○經通緝到案時於警訊中
    供稱：「（問：當時警方查獲之新臺幣偽鈔及製造工具等是否為你所有？）答：
    警方於九十年十一月十五日二十三時查獲之新臺幣偽鈔及製造工具等，為屋主己○○所有，偽鈔係己○○所製造的，我住在己○○住處（臺南縣永康市○○街一
    巷四十七號十樓之二）時，偶而幫己○○及其女友乙○○一起製造偽鈔，所製造
    之偽鈔是我與己○○拿出去兌取真鈔」（見卷附嘉義縣警察局九十一年二月七日
    偵訊筆錄）。再者，證人即查獲本案之警員丁○○到庭具結證稱：偽鈔鑑定器、
    偽鈔壓模機、膠合劑、偽鈔鐵板模、真假鈔票叢書都是放在客廳的電視櫃上。這
    電視櫃上的平檯就如一個工作檯，我們進到客廳就看到這些物品，我們進到裡面
    時，乙○○、己○○就在客廳。甲○○應是在我們到十樓敲門時察覺，跳樓到七
    樓陽台逃逸，我們本件主要是要查緝甲○○，因甲○○涉殺人未遂案件，我們進
    到己○○的住處，才發現他們有偽造貨幣的犯行等語（見本院九十一年四月十一
    日審判筆錄）。另證人即查獲本案之警員戊○○亦到庭具結證稱：偽鈔成品、半
    成品是從己○○住處內往外丟，落在道路上，被我查扣的等語（見本院九十一年
    四月十一日審判筆錄）。綜觀被告己○○、王俊杉、乙○○及證人丁○○、戊○○之上開陳述，被告三人確皆居住於己○○所有臺南縣永康市○○街一巷四十七
    號十樓之二住處，且為警在該處扣得一千元偽鈔成品五十張及半成品五十八張、
    一千元真鈔板模六張、五十元真鈔板模十三張、蔣中正肖像浮水印章一枚、偽鈔
    鑑定器一個、偽鈔壓模機一台、硬質膠合劑一罐、真假鈔票叢書一本及偽鈔鐵版
    模二片、印製偽鈔用紙二箱等物，被告三人雖均否認有偽造新臺幣紙鈔之行為，
    並皆指為係他方所偽造云云。然衡之上開房屋係被告己○○、乙○○共同購買，
    而偽造通用紙幣為政府強力查緝之重大犯罪行為，偽造紙幣者當必隱密行之，苟
    被告己○○、乙○○確未參與偽造紙幣之犯行，自應避嫌，豈有可能甘冒被取締
    之風險，任憑被告甲○○在其住處偽造紙幣之理？又據被告乙○○所述，被告甲○○於該處己居住二個多月，剛開始時被告甲○○曾拿幾張偽鈔成品給伊等看，
    最近都是半成品等語（見上引警訊筆錄），參以本件扣案物品數量甚多，非一位
    房客，一時可獨自搜羅齊全，是被告己○○所辯：該扣案物品係被告甲○○於案
    發前一日自外攜來云云，顯與事實不符。再者，偽造紙幣需相當高之專業知識、
    技術及精密工具，被告己○○自承扣案之硬質膠合劑、真假鈔票叢書、偽鈔鑑定
    器皆係其所有，惟係用來黏廚房塑膠管或做生意時辨識偽鈔使用云云。然查上該
    物品，皆為偽造假鈔所必需之器物，觀之本件扣案一千元偽鈔半成品，需使用膠
    合劑黏貼，偽造之假鈔成品亦需賴鑑定器測試，以別是否足以亂真，偽造之假鈔
    更需有關真假鈔辨識之相關知識，否則甚難成事，參以上開物品與偽鈔成品、半
    成品、偽鈔之紙張、壓模機、真鈔板模同置一房屋中為警起出，由此益見上揭硬
    質膠合劑、真假鈔票叢書、偽鈔鑑定器皆是被告己○○供偽造紙幣所使用之工具
    無疑，則被告己○○所辯上該物品，與偽造紙鈔無關，與事理顯有違悖。復稽之
    被告己○○與乙○○共同居住之房間，為警搜出一千元真鈔板模六張及五十元真
    鈔板模十三張乙情，苟本件偽造紙幣之犯行，係被告甲○○一人所獨為，其豈可
    能將真鈔板模藏置於被告己○○、乙○○共同居住之房間？按客廳乃居住同戶之
    人共同使用之場所，本件查獲被告偽造紙幣之位置，係其等所居住房屋之客廳中
    ，被告等在該客廳中設置工作平檯偽造紙幣乙節，業據查獲本案之警員即證人丁○○、戊○○證述無訛在卷，已同前述，上開情節核與被告甲○○警訊所述：伊
    居於己○○住處時，偶而幫己○○及其女友乙○○一起製造偽鈔，所製造之偽鈔
    是我與己○○拿出去兌取真鈔等語大致吻合，更見被告三人確皆參與偽造紙幣之
    行為。再者，被告等偽造大量之一千元新臺幣偽鈔，且部分偽鈔已經由被告甲○○、己○○對外兌取真鈔使用，可見其等所偽造新臺幣紙鈔，確係供行使之用無
    疑。此外，復有一千元偽鈔成品五十張及半成品五十八張、一千元真鈔板模六張
    、五十元真鈔板模十三張、蔣中正肖像浮水印章一枚、偽鈔鑑定器一個、偽鈔壓
    模機一台、硬質膠合劑一罐、真假鈔票叢書一本及偽鈔鐵版模二片、印製偽鈔用
    紙二箱可資佐證。綜上所述，被告三人所辯未偽造通用紙幣云云，顯係畏罪卸責
    之詞，均不足採信，本件事證明確，其等偽造通用紙幣之犯行，均堪以認定。
二、按妨害國幣懲治條例第三條第一項偽造幣券罪，並不以所偽造之幣券與真幣券完
    全相同為必要，以彩色影印方式印製幣券，外觀上足以使人誤為真鈔，即已足（
    最高法院八十八年度臺上字第五七七五號裁判意旨參照）。次按偽造貨幣之行為
    係由行為人以單一之犯意，單一之行為，持續侵害一個法益，縱令雖在未完成犯
    罪前，其各個舉動，已與該罪之構成要件完全相符，但在行為人主觀上對其各個
    舉動，不過為犯罪行為之一部分，無先後次序可分，非可獨立成罪，應為單純一
    罪之繼續犯。查本件被告三人已完成之偽造鈔券，其在外觀上已足以使人誤為真
    鈔，是其此部份行為已達於既遂，另尚未剪裁及黏貼之偽鈔半成品部分，則其等
    為犯罪行為之一部分，無先後次序可分，非可獨立成罪，應為單純一罪之繼續犯
    。核被告三人所為，均係犯妨害國幣懲治條例第三條第一項之偽造幣券既遂罪。
    被告三人就偽造幣券罪間，有共同犯意聯絡及行為分擔，均為共同正犯。查被告
    己○○於曾因妨害自由罪，經最高法院判處有期徒刑七月確定，於八十七年五月
    十八日執行完畢；被告甲○○曾因搶奪罪，經最高法院判處有期徒刑二年確定，
    於九十年三月二日縮刑期滿執行完畢，各有臺灣高等法院被告全國前案紀錄表、
    臺灣臺南地方法院檢察署刑案資料查註紀錄表一份在卷可按，其等於有期徒刑執
    行完畢後五年以內再犯本件有期徒刑以上之本罪，為累犯，均依刑法第四十七條
    規定，加重其刑，惟因妨害國幣懲治條例第三條第一項之偽造幣券罪之法定本刑
    無期徒刑部分依法不得加重，故僅就有期徒刑部分加重其刑。爰審酌被告三人年
    富力盛，不思以正當途徑賺取金錢，意圖以偽造幣券之方式冒充真鈔使用，致混
    淆我國通用紙幣市場，惟因流通數量不多，情節尚非重大，惡性非輕，且扣案之
    偽造幣券數量非微，及其等犯罪之動機、手段、犯後態度等一切情狀，分別量處
    如主文所示之刑，以資儆懲。又按犯意圖供行使之用，而偽造幣券罪者，其偽造
    之幣券，不問屬於犯人與否，固應依妨害國幣懲治條例第六條之規定宣告沒收，
    但所謂偽造之幣券，以客觀上已達於足以使人誤認為真幣者為限；苟其尚未偽造
    完成而不具有幣券之外觀者，則不在得依上開規定諭知沒收之列（最高法院八十
    八年度臺上字第七二一八號裁判意旨參照）。本件扣案新臺幣一千元偽鈔成品五
    十張，應依妨害國幣懲治條例第六條之規定宣告收沒，而扣案新臺幣一千元偽鈔
    半成品五十八張，因尚未完成剪裁及黏貼，外觀上未達於足以使人誤認為真幣之
    程度，揆諸前揭說明，自不得依同條例第六條之規定宣告沒收，惟前揭物品既係
    被告所有供犯罪所用之物，則仍應依刑法第三十八條第一項第二款之規定宣告沒
    收。又扣案一千元真鈔板模六張、五十元真鈔板模十三張、蔣中正肖像浮水印章
    一枚、偽鈔鑑定器一個、偽鈔壓模機一台、硬質膠合劑一罐、真假鈔票叢書一本
    及偽鈔鐵版模二片、印製偽鈔用紙二箱，均為被告等所有，且供犯罪所用之物，
    均應依刑法第三十八條第一項第二款之規定宣告沒收。
據上論斷，應依刑事訴訟法第二百九十九條第一項前段，妨害國幣懲治條例第三條第
一項、第六條，刑法第十一條前段、第二十八條、第四十七條、第三十八條第一項第
二款，罰金罰鍰提高標準條例第一條前段，判決如主文。
本案經檢察官盧駿道到庭執行職務。
中    華    民    國      九十一      年      五        月    二十三    日
                              臺灣臺南地方法院刑事第三庭
                                  法  官  謝瑞龍
右正本證明與原本無異。
如不服本判決應於送達後十日內向本院提出上訴狀（應附繕本）。
                                  書記官  吳湘婷
中    華    民    國      九十一      年      五        月    二十三    日
附錄本案論罪科刑法條全文：
妨害國幣懲治條例第三條第一項
  意圖供行使之用，而偽造、變造幣券者，處無期徒刑或五年以上有期徒刑，得併科
五千元以下罰金。
